【裁判字號】    92,訴,53
【裁判日期】    920227
【裁判案由】    偽造有價證券等
【裁判全文】
臺灣高雄地方法院刑事判決                            九十二年度訴字第五三號
    公  訴  人  臺灣高雄地方法院檢察署檢察官
    被      告  甲○○
    指定辯護人  本院公設辯護人  丙○○
右列被告因偽造有價證券等案件，經檢察官提起公訴（九十一年度偵緝字第一五五七
號），本院判決如左：
    主  文
甲○○連續意圖供行使之用，而偽造有價證券，處有期徒刑壹年捌月。緩刑參年。
偽造「丁○○」印章貳枚及附表所示之支票參張，均沒收。
    事  實
一、甲○○於民國（下同）九十年十一月間某日，在高雄縣大寮鄉○○○路附近之水
    溝內，見有脫離他人所持有之空白支票一本（該支票係丁○○所有，於九十年十
    一月二十三日上午九時許，在高雄縣大寮鄉○○村○○路一一二號前遭人竊取，
    而脫離其持有），竟意圖為自己不法之所有，將該離本人所持有之空白支票簿一
    本侵占入己，嗣又為償還積欠他人債務，另萌偽造有價證券之概括犯意，於不詳
    時間，先撥打電話以該支票帳號向付款金融業者台灣南區郵政管理局查詢帳戶所
    有人信用，得知支票係屬丁○○所有，復先後委請不知情之刻印店業者偽刻丁○○印章二枚，於不詳時間地點分別加蓋於附表所示支票之發票人欄，並於其上填
    寫如附表所載之金額、發票年月日，而連續偽造該支票三張後，於同年十一月底
    ，分持向己○○、戊○○、乙○○詐調現金而加以行使，致使己○○、戊○○及
    乙○○因而陷於錯誤，分別交付如附表所示之金額予甲○○。
二、案經高雄縣警察局林園分局報告臺灣高雄地方法院檢察署檢察官偵查起訴。
    理  由
一、右揭事實，業據被告甲○○於偵查及審理中坦承不諱，核與被害人丁○○、己○○、戊○○、乙○○於警訊或審理中之指述情節相符，並有被害人丁○○所填寫
    之遺失票據申報書、票號Ｂ0000000、Ｂ0000000、Ｂ00000
    00號支票及退票理由書影本各一紙在卷可稽，被告自白核與事實相符，本件事
    證明確，其上開犯行堪以認定。
二、核被告上開所為，就侵占脫離被害人丁○○持有之空白支票簿部分，係犯刑法第
    三百三十七條之侵占離本人所持有之物罪，公訴人雖認被告所為係犯同條侵占遺
    失物罪，惟該丁○○所有空白支票簿係遭他人竊取後加以棄置之情，已如上述，
    此與物品不慎遺失之情尚屬有間，是公訴人前開所認，尚有未恰，惟本件起訴法
    條與審理結果所適用之法條條項並無變更，雖兩者罪名不同，仍毋須變更起訴法
    條。被告偽造如附表所示之支票後，持之向被害人等調借現金而加以行使，致渠
    等陷於錯誤，交付如附表所示財物之部分，係犯刑法第二百零一條第一項之意圖
    供行使之用而偽造有價證券罪。又該行使偽造有價證券並非供作擔保或新債清償
    之用，故當然含有詐欺性質，不另論詐欺罪（最高法院七十六年度台上字第七六
    九四號判決、八十五年度台上字第二五二六號判決參照）。其委請不知情刻印業
    者，偽刻丁○○印章二枚，係間接正犯，嗣後將該偽刻之印章加蓋於支票發票人
    欄，其偽造印章及印文之犯行，係偽造有價證券犯行之階段行為，又偽造有價證
    券後持以行使，其行使偽造有價證券之行為應為法定刑較重之偽造行為所吸收，
    均不另加以論罪。被告所犯前述多次偽造有價證券犯行，時間緊接，方法相同，
    觸犯構成要件相同之罪名，顯係基於概括犯意反覆為之，應依連續犯規定論以一
    罪。被告所犯上開侵占脫離本人所持有之物罪、連續偽造有價證券罪間，有方法
    、結果之牽連關係，應從一重之連續偽造有價證券罪處斷。又被告並無前科，有
    臺灣高等法院被告全國前案紀錄表一紙在卷足憑，其因一時思慮未周，以致誤蹈
    法網，且偽造支票金額尚非龐大，犯後並坦承犯行深表悔意，其情狀顯有可憫之
    處，如量以最輕三年之法定本刑，仍嫌過重，酌依刑法第五十九條之規定減輕其
    刑。爰審酌被告不思以正當途徑獲取財物，竟將拾獲他人之支票任意加以偽造，
    並持往向他人借用金錢，惟念犯後坦承犯行，態度尚佳，且已償還向被害人戊○○所借之款項，據被害人戊○○供述在卷甚明（見本院九十二年一月十六日訊問
    筆錄）等一切情狀，量處如主文所示之刑，以資懲儆。另查被告未曾受有期徒刑
    以上刑之宣告，有臺灣高等法院被告全國前案紀錄表一紙在卷足憑，被告因一時
    失虞，偶罹刑章，犯後坦承犯行深表悔意，經此偵審科刑之教訓，應知所警惕，
    信無再犯之虞，本院認所受刑之宣告以暫不執行為當，併予宣告緩刑三年，以啟
    自新。至被告偽刻之丁○○印章二枚，應依刑法第二百十九規定，不問屬於犯人
    與否，予以宣告沒收。又其偽造如附表所示之三張支票，應依刑法第二百零五條
    之規定，亦不問屬於犯人與否諭知沒收，該支票上所偽造之丁○○印文，因支票
    已依法宣告沒收，無庸再為沒收之諭知。
據上論斷，應依刑事訴訟法第二百九十九條第一項前段，刑法第五十六條、第三百三
十七條、第二百零一條第一項、第五十五條、第五十九條、第七十四條第一款、第二
百零五條、第二百十九條，罰金罰鍰提高標準條例第一條前段，判決如主文。
本案經檢察官劉河山到庭執行職務。
中      華      民      國      九十二      年    二    月    二十七    日
                                  臺灣高雄地方法院刑事庭
                                      審判長法官    黃三友
                                            法官    王雅苑
                                            法官    黃宗揚
右正本證明與原本無異。
如不服本判決，應於判決送達後十日內，向本院提出上訴狀。
                                          書記官    陳掌珠
中      華      民      國      九十二      年    二    月    二十七    日
附錄本案判決論罪科刑法條：
中華民國刑法第三百三十七條
 (侵占遺失物罪)
意圖為自己或第三人不法之所有，而侵占遺失物、漂流物或其他離本人所
持有之物者，處五百元以下罰金。
中華民國刑法第二百零一條
意圖供行使之用，而偽造、變造公債票、公司股票或其他有價證券者，處
三年以上十年以下有期徒刑，得併科三千元以下罰金。
┌──┬────┬────────┬─────┬───┬────────┐
│編號│發票日期│ 票  面  金  額 │支票號碼  │發票人│ 備          註 │
│    │        │（單位：新台幣）│          │      │                │
├──┼────┼────────┼─────┼───┼────────┤
│一  │90.12.06│九萬七千元      │B0000000號│丁○○│甲○○於九十年十│
│    │        │                │          │      │一月底持該支票至│
│    │        │                │          │      │高雄市國際商工附│
│    │        │                │          │      │近，向己○○調借│
│    │        │                │          │      │現金八萬元。    │
├──┼────┼────────┼─────┼───┼────────┤
│二  │90.12.26│壹拾萬元        │B0000000號│丁○○│甲○○於九十年十│
│    │        │                │          │      │一月二十九日持該│
│    │        │                │          │      │票至戊○○所開設│
│    │        │                │          │      │之汽車修理廠支付│
│    │        │                │          │      │修車費及調借現金│
│    │        │                │          │      │八萬元。        │
├──┼────┼────────┼─────┼───┼────────┤
│三  │90.12.27│拾萬零六百六十元│B0000000號│丁○○│甲○○於九十年十│
│    │        │                │          │      │一月三十日持該票│
│    │        │                │          │      │至高雄市○○○路│
│    │        │                │          │      │四一三號，向陳誌│
│    │        │                │          │      │雄調借現金拾萬元│
│    │        │                │          │      │。              │
└──┴────┴────────┴─────┴───┴────────┘


司法院資訊處製作；財團法人民間司法改革基金會備份。
